臺灣高等法院臺中分院刑事判決
111年度上訴字第1708號
上  訴  人  
即  被  告  吳柏勳


義務辯護人  詹家杰律師
上列上訴人即被告因毒品危害防制條例案件，不服臺灣苗栗地方
法院111年度訴字第61號，中華民國111年6月1日第一審判決（起
訴案號：臺灣苗栗地方檢察署110年度偵字第7937號），提起上
訴，本院判決如下：
    主  文
原判決撤銷。
吳柏勳販賣第二級毒品未遂，累犯，處有期徒刑貳年拾壹月。扣
案如附表編號一至四所示之物均沒收銷燬。扣案如附表編號五所
示之物沒收。
    事  實
一、吳柏勳前於民國107年間因違反毒品危害防制條例案件，經
    臺灣臺中地方法院以107年度中簡字第396號判決判處有期徒
    刑4月確定，復於同年再因違反毒品危害防制條例案件，經
    同院以107年度中簡字第825號判決判處有期徒刑3月確定，
    上開二罪嗣經同院以107年度聲字第4086號裁定定應執行刑
    為有期徒刑6月，經接續他案殘刑執行，於109年10月18日縮
    刑期滿而執行完畢。詎仍不知悔改，竟基於販賣第二級毒品
    以營利之犯意，於110年11月29日18時25分許使用手機上網
    以暱稱「情色無影腳」之身分，利用BAND軟體散布販賣毒品
    之訊息，嗣於110年12月1日18時44分許再以暱稱「更生人」
    之身分，使用通訊軟體微信與喬裝買家之警員聯繫，達成以
    新臺幣（下同）12,000元販賣第二級毒品甲基安非他命3公
    克之合意後，隨即於110年12月1日22時50分許，前往苗栗縣
    ○○鄉○○村○○0○00號前與喬裝買家之警員碰面交易，嗣因警員
    當場表明身分後逮捕吳柏勳而販賣未遂，並扣得如附表各編
    號所示之物，而查悉上情。
二、案經苗栗縣警察局通霄分局報告臺灣苗栗地方檢察署檢察官
    偵查起訴。　
    理  由
壹、證據能力方面：
一、本判決所引用上訴人即被告吳柏勳（下簡稱被告）以外之人
    於審判外之陳述，檢察官、被告暨義務辯護人等迄本院言詞
    辯論終結前均未聲明異議，本院審酌上開證據資料作成時之
    情況，核無違法不當及證明力明顯過低之瑕疵，並與本案被
    告被訴之犯罪事實具有關連性，認以之作為證據應屬適當，
    依刑事訴訟法第159條之5規定，均有證據能力。
二、本判決所引用之非供述證據，查無違背法定程序取得之情形
    ，亦無證據證明有何偽造、變造之情事，經審酌與本案被告
    被訴之犯罪事實具有關連性，依刑事訴訟法第158條之4規定
    之反面解釋，均有證據能力。
貳、實體方面：
一、認定犯罪事實所憑之證據： 
  ㈠上揭犯罪事實，業據被告於偵查、原審及本院審理中均坦承
    不諱（參偵卷第118頁，原審卷第212、213頁，本院卷第100
    、101、161、162頁），並有苗栗縣警察局通霄分局搜索扣
    押筆錄、扣押物品目錄表、扣押物品照片、衛生福利部草屯
    療養院110年12月8日草療鑑字第1101200063號鑑驗書、衛生
    福利部草屯療養院110年12月14日草療鑑字第1101200064號
    鑑驗書各1份、手機軟體對話擷圖2份及查獲現場照片7張附
    卷可稽（參警卷第26至58頁，偵卷第137至140頁），復有如
    附表各編號所示之物扣案為據，足認被告上開任意性自白與
    事實相符，堪以採信。
  ㈡按販賣毒品係政府嚴予查緝之違法行為，且第二級毒品甲基
    安非他命可任意分裝或增減其份量，而每次買賣之價量，亦
    隨時依雙方關係之深淺、當時之資力、需求程度及對行情之
    認知等因素，機動調整，因之販賣之利得，除經被告坦承犯
    行，或帳冊價量均記載明確外，委難查得實情，是縱未確切
    查得販賣賺取之實際差價，但除別有事證，足認係按同一價
    格轉讓，確未侔利之情形外，尚難執此認非法販賣之事證有
    所不足，致知過坦承者難辭重典，飾詞否認者反得逞僥倖，
    而失情理之平；且第二級毒品甲基安非他命之價格不低，取
    得不易，凡為販賣之不法行為者，苟無利可圖，應無甘冒持
    有毒品遭查獲之極大風險，從事此買賣工作，是其販入之價
    格必較售出之價格低廉，而有從中賺取買賣差價牟利之意圖
    及事實，應屬符合論理法則而不違背社會通常經驗之合理判
    斷。本案被告於上開時、地欲以金額12,000元價額出賣甲基
    安非他命，詳如上述，被告於原審審理中亦自陳，本次毒品
    交易若成功，可以賺取5,000元之利潤等語（參原審卷第213
    頁），顯見被告對其販賣第二級毒品甲基安非他命可獲得相
    當利益之事實，並不爭執；據上足見，被告主觀上確有營利
    意圖，應可認定。
  ㈢綜上，本案事證明確，被告上開犯行，堪以認定，應依法論
    科。至被告雖聲請傳喚證人魏志學，然證人魏志學經本院傳
    喚後並未到庭，且經本院囑警拘提未獲（參本院卷第117、1
    41、153、156頁），再本件事證已相當明確，有如前述，爰
    不再予調查，附此敘明。
二、論罪理由
　㈠按俗稱「釣魚」或「誘捕偵查」之情形，因毒品買方為警察
    ，為辦案而佯稱購買，而將販賣者誘出以求人贓俱獲，因其
    無實際買受之真意，且在警察監視之下伺機逮捕，事實上亦
    不能真正完成買賣，則該次行為，僅能論以販賣未遂（最高
    法院100年度台上字第4498號裁判意旨參照）。另行為人如
    原即有販賣毒品營利之犯意，雖因經警設計誘捕，致實際上
    不能完成毒品交易，然因其原即具有販賣毒品之意思，客觀
    上又已著手於販賣行為，仍應論以販賣毒品未遂罪（最高法
    院102年度台上字第3427號裁判意旨參照）。本案被告原即
    有販賣第二級毒品以營利之犯意聯絡，雖因經警員為辦案需
    求而佯稱向被告購買甲基安非他命，致未完成該次甲基安非
    他命之販賣，惟被告客觀上已著手於販賣行為，依上開說明
    ，仍應論以販賣第二級毒品未遂罪。故核被告如事實欄一所
    為，係犯毒品危害防制條例第4條第6項、第2項之販賣第二
    級毒品未遂罪。
　㈡被告著手販賣第二級毒品前持有該毒品之低度行為，為其販
    賣之高度行為所吸收，不另論罪。
　㈢被告於107年間因違反毒品危害防制條例案件，經臺灣臺中地
    方法院以107年度中簡字第396號判決判處有期徒刑4月確定
    ，復於同年再因違反毒品危害防制條例案件，經同院以107
    年度中簡字第825號判決判處有期徒刑3月確定，上開二罪嗣
    經同院以107年度聲字第4086號裁定定應執行刑為有期徒刑6
    月，經接續他案殘刑執行，於109年10月18日縮刑期滿而執
    行完畢，業據檢察官於起訴書載明此一構成累犯之事實及應
    依法加重之理由說明（雖稍簡略，然尚非全然未敘明），另
    經公訴檢察官於本院審理時在科刑辯論時具體指明其證明方
    法而提出論告在案，此外，復有卷附臺灣高等法院被告前案
    紀錄表可按；是被告於有期徒刑執行完畢後5年內，故意再
    犯本件有期徒刑以上之罪，仍構成累犯。經斟酌被告於受前
    揭徒刑執行完畢後未滿2年，即再為本案販賣第二級毒品未
    遂犯行，足見其對刑罰反應力顯然薄弱，又其所為販賣毒品
    犯行，直接戕害國民身心健康，並將導致施用毒品者為購買
    毒品施用而觸犯刑典之情事發生，而間接危害社會治安助長
    毒品氾濫，嚴重影響社會治安，惡性非輕，且因此加重其本
    案所犯販賣第二級毒品未遂罪之最低本刑，並不致生行為人
    所受之刑罰超過其所應負擔罪責及其人身自由因此有遭受過
    苛之侵害，而不符憲法罪刑相當原則或牴觸憲法第23條比例
    原則之情形，應依刑法第47條第1項規定，加重其刑（法定
    刑為無期徒刑部分，依法不得加重，僅就有期徒刑、罰金刑
    部分加重其刑）。被告及其指定辯護人辯護意旨謂本件不應
    依累犯規定加重其刑之辯詞，無法為本院所採用。
　㈣被告已著手於販賣第二級毒品之實行，因未交付毒品而未完
    成交易，為未遂犯，爰依刑法第25條第2項之規定減輕其刑
    （就有期徒刑、罰金刑部分先加重後減輕之，就無期徒刑部
    分減輕之）。
　㈤按犯第4條至第8條之罪於偵查及歷次審判中均自白者，減輕
    其刑，毒品危害防制條例第17條第2項定有明文。查被告就
    其所犯販賣第二級毒品未遂犯行，業於偵查、原審及本院審
    理中自白，是本院自應依上開規定減輕其刑，並與前開未遂
    減輕其刑部分，依法遞減輕之（就有期徒刑、罰金刑部分先
    加重後遞減輕之，無期徒刑部分遞減輕之）。
　㈥按毒品危害防制條例第17條第1項所謂之毒品來源，係指其持
    有之毒品從何而來之情形，既不包含不相干之他人所持有毒
    品之來處，亦僅指在其案發前之毒品來源，而不含案發後、
    遭通緝，緝獲前另犯毒品案之另外新來源，此為各別行為、
    分別處罰之當然法理。又該項所謂「供出毒品來源，因而查
    獲」，係指被告翔實供出毒品來源之具體事證，因而使有偵
    查（或調查）犯罪職權之公務員知悉而對之發動偵查（或調
    查），並因而查獲者而言。而其中所謂「查獲」，除指查獲
    該其他正犯或共犯外，並兼及被告所指其毒品來源之事。是
    倘該正犯或共犯已因另案被查獲，惟其被查獲之案情與被告
    供出毒品之來源無關，或有偵查（或調查）犯罪之公務員已
    有確切之證據，足以合理懷疑該被查獲之人為被告所供販賣
    毒品來源之人，即與上開規定不符，無其適用之餘地（最高
    法院105年度台上字第2383號判決意旨參照）。經查：
　1.被告於偵查中曾供述其毒品來源之上手為何人（參偵卷第11
    8頁），且案外人李家寶涉嫌於110年12月20日販賣第二級毒
    品甲基安非他命未遂之行為，業經臺灣苗栗地方檢察署檢察
    官提起公訴，此有該署110年度偵字第8449號起訴書1份在卷
    可證（參原審卷第43至46頁），固足認被告於本案曾供出其
    毒品來源；然依前開說明，縱然被告供出毒品來源後，該毒
    品來源之正犯或共犯已因「另案」被查獲，惟其「被查獲之
    案情倘與被告供出毒品之來源無關」，即與毒品危害防制條
    例第17條第1項規定之要件未符。而因本案被告係就其於「1
    10年12月1日」販賣第二級毒品未遂之犯罪情節供出毒品來
    源，核與李家寶經查獲於「110年12月20日」涉嫌販賣第二
    級毒品未遂之另案案情無關，易言之，即被告本案於110年1
    2月1日用以著手販賣予員警因而經扣案之甲基安非他命，不
    可能係來源於110年12月20日李家寶著手販賣予被告之甲基
    安非他命。
　2.被告提起上訴後，再經本院分別向苗栗縣警察局通霄分局、
    臺灣苗栗地方檢察署查詢結果，亦均查無除上述李家寶外之
    被告毒品來源，此有苗栗縣警察局通霄分局111年7月26日霄
    警偵字第1110012642號函及檢附之111年7月22日職務報告、
    林聖豐搜索票聲請書封面影本、本案110年12月2日刑事案件
    報告書、111年1月4日霄警偵字第1110000259號刑事案件報
    告書（參本院卷第73至87頁）、臺灣苗栗地方檢察署111年9
    月2日苗檢松溫110偵7937字第1119021502號函（參本院卷第
    121頁）可憑。
　3.據上，本案被告尚無從適用毒品危害防制條例第17條第1項
    規定減輕其刑。但因被告於偵查中供述毒品來源並協助偵查
    機關打擊毒品犯罪，雖未能因此查獲，然已足以遏止毒品擴
    散而避免危害國人身心健康，仍足認其犯後態度良好，故此
    部分仍得作為後述依刑法第57條各款而為量刑時，對被告有
    利之從輕量刑事由，附此敘明。
　㈦按刑法第59條所規定之酌量減輕其刑，係裁判上之減輕，必
    以犯罪之情狀顯可憫恕，認為科以最低度刑仍嫌過重者，始
    有其適用。如別有法定減輕之事由者，應優先適用法定減輕
    事由減輕其刑後，猶嫌過重時，方得為之。其所謂「犯罪之
    情狀，與同法第57條規定科刑時應審酌之一切情狀，並非有
    截然不同之領域，於裁判上酌減其刑時，應就犯罪一切情狀
    （包括第57條所列舉之10款事項），予以全盤考量，審酌其
    犯罪有無可憫恕之事由（即有無特殊之原因與環境，在客觀
    上足以引起一般同情，以及宣告法定低度刑，是否猶嫌過重
    等等），以為判斷。查第二級毒品甲基安非他命對於社會秩
    序及國民健康危害甚鉅，且被告係智識健全之成年人，對政
    府嚴格查緝販賣毒品之行為，自無不知之理。況被告所涉上
    揭犯行，雖因累犯而就有期徒刑及罰金刑部分加重其刑，然
    經依刑法第25條第2項及毒品危害防制條例第17條第2項規定
    遞減輕其刑後，縱然法院就其犯罪情節量處最低度刑，衡諸
    著手販賣甲基安非他命助長毒品流通、便利他人施用毒品而
    戕害其身心健康，對社會秩序之危害非微，尚難認被告本案
    所為犯行，有何客觀上足以引起一般同情，而有情輕法重或
    情堪憫恕之情況，自無刑法第59條酌量減輕其刑適用之餘地
    。
三、撤銷改判理由
　㈠原判決對被告上開犯行予以論罪科刑，固非無見。惟被告本
    案犯行應構成累犯，業經檢察官主張及並提出具體證明方法
    ，且經審酌應加重其刑，業如前述，原判決以檢察官「所為
    之舉證及說明尚有未足」，而未就被告本案犯行論以累犯加
    重，容有誤會；被告上訴請求依毒品危害防制條例第17條第
    1項規定減輕其刑暨從輕量刑，雖無理由，然原判決既有上
    述瑕疵，自應由本院將原判決予以撤銷。
　㈡爰審酌被告明知毒品對人體危害之鉅，且甲基安非他命足造
    成施用者生理成癮性及心理依賴性，導致精神障礙與性格異
    常，戕害國人身體健康，然其為求營利，竟仍為前揭販賣毒
    品未遂之犯行，所為實屬不該。又考量被告著手販賣毒品之
    種類、數量、金額、次數、人數等犯罪情狀，並參以被告前
    因強盜、竊盜等案件，分別經法院判處有期徒刑執行完畢（
    參見其臺灣高等法院被告前案紀錄表除上開構成累犯以外之
    其餘行為前已判決確定部分之前案紀錄，累犯部分不予重覆
    評價），尚難認其素行良好。惟念被告犯後於偵查及法院審
    理中均坦承犯行及協助偵查機關打擊毒品犯罪之態度，兼衡
    其於本院審理中自陳學歷為國中畢業，現打零工、擔任油漆
    工，日所得約1,100元，家中尚有2個小孩需其扶養等語之智
    識程度、家庭與生活狀況等一切情狀，量處如主文所示之刑
    。
四、沒收部分：
　㈠按犯第4條之罪者，其供犯罪所用之物，不問屬於犯罪行為人
    與否，均沒收之。毒品危害防制條例第19條第1項定有明文
    。經查，扣案如附表編號五所示之手機1支為被告所有，並
    為供其實施本案犯行所用等節，業據被告於原審審理中供述
    明確（參原審卷第118頁），是揆諸前揭規定，上開物品核
    屬被告之犯罪工具，自應依毒品危害防制條例第19條第1項
    規定宣告沒收。
　㈡按查獲之第二級毒品，不問屬於犯罪行為人與否，均沒收銷
    燬之，毒品危害防制條例第18條第1項前段定有明文。經查
    ，扣案如附表編號一至四所示之物，業經鑑驗確認均含有第
    二級毒品甲基安非他命成分，此有前揭衛生福利部草屯療養
    院鑑驗書2份在卷可按，而因裝盛該等毒品之包裝袋，其中
    亦均含有無法析離之第二級毒品甲基安非他命，自均應依前
    揭規定宣告沒收銷燬之。至鑑驗耗用之毒品既已滅失，自無
    庸宣告沒收銷燬。
　㈢至於扣案其餘非屬違禁物之物品，檢察官於起訴書中已載明
    對此部分不聲請宣告沒收（詳參苗栗縣警察局通霄分局搜索
    扣押筆錄、扣押物品目錄表；至被告同時為警扣得第一級毒
    品海洛因部分，尚非屬檢察官所稱之非違禁物，應由檢察官
    另行依法處理，詳後述），且本案亦無充分證據，足認其餘
    扣案物品與被告本案犯行相關，故本院依法自無從對之宣告
    沒收，併此敘明。
五、末查，被告本案為警查獲時，另扣得其所持有之第一級毒品
    海洛因1包（經送驗後，淨重4.96公克；驗餘淨重4.88公克
    ，純度1.09%，純質淨重0.05公克），此有苗栗縣警察局通
    霄分局搜索扣押筆錄、扣押物品目錄表、扣押物品收據、扣
    押物品照片、法務部調查局濫用藥物實驗室110年12月30日
    調科壹字第11023018250號鑑定書在卷可憑（參警卷第51、5
    3至58頁，偵卷第141頁）；被告上揭持有海洛因行為，是否
    另涉犯持有第一級毒品罪嫌，因公訴意旨並未論及，核非屬
    起訴效力範圍，本院就該部分行為是否另涉犯罪，無從加以
    審究，宜由檢察官另行偵查後，為適法之處理，併此指明。
據上論結，應依刑事訴訟法第369條第1項前段、第364條、第299
條第1項前段，毒品危害防制條例第4條第6項、第2項、第17條第
2項、第18條第1項前段、第19條第1項，刑法第11條、第47條第1
項、第25條第2項，判決如主文。
本案經檢察官邱舒虹提起公訴，檢察官林思蘋到庭執行職務。
中　　華　　民　　國　　111 　年　　10　　月　　26　　日
           刑事第七庭     審判長法  官  梁  堯  銘
                                法  官  許  文  碩
                                法  官  王  鏗  普
以上正本證明與原本無異。　　　　　　　　　　　　　　　　
如不服本判決應於收受送達後20日內向本院提出上訴書狀，其未
敘述上訴之理由者，並得於提起上訴後20日內向本院補提理由書
（均須按他造當事人之人數附繕本）「切勿逕送上級法院」。因
疫情而遲誤不變期間，得向法院聲請回復原狀。
                                書記官  周  巧  屏
中　　華　　民　　國　　111 　年　　10　　月　　26　　日

附錄本案論罪科刑法條：
毒品危害防制條例第4條
製造、運輸、販賣第一級毒品者，處死刑或無期徒刑；處無期徒
刑者，得併科新臺幣3千萬元以下罰金。
製造、運輸、販賣第二級毒品者，處無期徒刑或10年以上有期徒
刑，得併科新臺幣1千5百萬元以下罰金。
製造、運輸、販賣第三級毒品者，處7年以上有期徒刑，得併科
新臺幣1千萬元以下罰金。
製造、運輸、販賣第四級毒品者，處5年以上12年以下有期徒刑
，得併科新臺幣5百萬元以下罰金。
製造、運輸、販賣專供製造或施用毒品之器具者，處1年以上7年
以下有期徒刑，得併科新臺幣1百50萬元以下罰金。
前五項之未遂犯罰之。


附表
編號 扣案物品名稱及數量 備註 一 甲基安非他命1包 （含包裝袋1個） 驗餘淨重1.5386公克 （參偵卷第137頁） 二 甲基安非他命1包 （含包裝袋1個） 驗餘淨重0.3088公克 （參偵卷第137頁） 三 甲基安非他命1包 （含包裝袋1個） 驗餘淨重0.1605公克 （參偵卷第137頁） 四 甲基安非他命1包 （含包裝袋1個） 驗餘淨重8.1277公克 （參偵卷第139頁） 五 Redmi Note 10手機1支（含SIM卡1張） 參警卷第57頁之扣押物品清單